【裁判字號】    98,易,2263
【裁判日期】    981130
【裁判案由】    竊盜
【裁判全文】
臺灣板橋地方法院刑事判決              98年度易字第2263號
公  訴  人  臺灣板橋地方法院檢察署檢察官
被      告  甲○○
                    (現另案於臺灣台北監獄台北分監執行中)
上列被告因竊盜案件，經檢察官提起公訴（98年度偵字第10849
號），本院判決如下：
    主  文
甲○○幫助結夥三人以上踰越安全設備於夜間侵入住宅竊盜，處
有期徒刑肆月，如易科罰金，以新臺幣壹仟元折算壹日。
    事  實
一、甲○○基於幫助竊盜之犯意，告知真實姓名年籍不詳綽號「
    阿文」之成年男子，其位於臺北縣中和市○○路203 巷2 號
    2 樓住處之樓上鄰居（即3 樓之住戶）家境不錯，且該住戶
    已返鄉過年，綽號「阿文」之人知悉上情後，即夥同另真實
    姓名年籍不詳之男子、女子各1 人，共同意圖為自己不法之
    所有，於民國98年1 月28日凌晨1 時30分前之某時，由「阿
    文」先撥打電話予甲○○，嗣甲○○得知「阿文」等人已抵
    達其住處巷口後，旋將其住處1 樓大門開啟，以便利「阿文
    」等人得以入內行竊，「阿文」等人旋於同日1 時30分許，
    由其中一男在外接應，另一男一女進入該處，並自陽台攀爬
    侵入臺北縣中和市○○路203 巷4 號3 樓，竊取陳燕姍所有
    之現金新台幣（下同）1 萬6,000 元、皮包10件（價值約 8
    萬元）、皮夾2 件（價值約2 萬5,000 元）、手錶9 支（價
    值約3 萬元）、相機2 台（價值約2 萬5,000 元）、手機 3
    支（價值約2 萬元）、金飾1 堆（價值約10萬元）、水晶飾
    品1 批（價值約10萬元）、鞋子2 雙（價值約4,500 元）、
    黑色義大利蕾絲羽絨外套1 件（價值約3 萬2,000 元）、NI
    KE牌深色羽絨外套1 件（價值約6,000 元）得手後，旋即離
    開。嗣因陳燕姍報警處理，經警調閱監視錄影器而循線始查
    悉上情。
二、案經陳燕姍訴由臺北縣政府警察局中和第二分局移送臺灣板
    橋地方法院檢察署檢察官偵查起訴。
    理  由
壹、程序方面：
    按刑事訴訟法第159 條第1 項雖規定，被告以外之人於審判
    外之言詞或書面陳述，除法律有規定外，不得作為證據。惟
    同法第159 條之5 第1 、2 項已規定，經當事人於審判程序
    同意作為證據，法院審酌該言詞陳述或書面陳述作成時之情
    況，認為適當者，亦得為證據。當事人、代理人或辯護人於
    法院調查證據時，知有第159 條第1 項不得為證據之情形，
    而未於言詞辯論終結前聲明異議者，視為有前項之同意（指
    同條第1 項之同意作為證據），此乃第159 條第1 項所容許
    ，得作為證據之例外規定之一。經查，本案被告甲○○及檢
    察官於言詞辯論終結前，均未就判決所引用之各該被告以外
    之人於審判外之陳述及所調查之證據主張有刑事訴訟法第15
    9 條第1 項不得為證據之情形，本院復審酌各該證據作成時
    並無違法及證明力明顯過低之瑕疵等情況，認為適當，是本
    案經調查之證據均有證據能力。至以下所引其餘非屬供述證
    據部分，既不適用傳聞法則，復查無違法取得之情事存在，
    自應認同具證據能力。
貳、實體方面：
一、訊據被告甲○○固坦承於前揭時、地，有將其住處一樓之大
    門開啟，惟矢口否認有何上開幫助竊盜之犯行，並辯稱：伊
    雖認識「阿文」等人，但伊不曉得他們會來偷東西，且伊有
    在施用毒品，故案發當日「阿文」等人說要來伊家使用毒品
    ，但伊因為父親、太太都在家睡覺，所以不讓他們來伊家吸
    毒，但說他們可以在樓梯間施用毒品，而伊開門讓「阿文」
    等人進來後，伊就離開了，直到隔天早上才回家云云。
二、經查：
 (一) 前揭事實，迭據證人即被害人陳燕姍於警詢、偵查中指述綦
    詳，且被告甲○○亦不否認曾替「阿文」等人開啟其住處一
    樓之大門乙情。此外，復有現場監視錄影光碟勘驗筆錄在卷
    可按，是被告甲○○有幫助「阿文」等人竊取上開物品之客
    觀犯行，應堪認定。
 (二) 至被告雖以上開情詞置辯，惟查，被告甲○○於警詢時曾供
    陳：「阿文」之前有向伊打聽在臺北縣中和市○○路203 巷
    4 號3 樓之住戶，有沒有在家及其經濟狀況如何，伊說該處
    住戶應該已回南部過年，且說他們經濟狀況不錯；而伊之前
    就知道「阿文」有在竊取別人之財物，所以伊才告訴他3 樓
    住戶經濟不錯；伊最後一次與「阿文」聯絡的時間，係98年
    2 月1 日17時至18時許，他撥打伊的手機，詢問伊有關竊案
    之狀況為何等語（參見98年度偵字第10849 號偵查卷第3 、
    4 頁）。稽以被告上開供詞，可知被告早知悉「阿文」有竊
    盜之慣行，故於「阿文」探詢其鄰居之經濟狀況及其鄰居是
    否在家等情時，被告應清楚「阿文」有至該處行竊之意，而
    被告在明知「阿文」有此不法之意圖情況下，竟仍將其鄰居
    之上開資訊告訴「阿文」，實難謂其無幫助「阿文」等人竊
    盜之故意。再衡以被告與「阿文」僅認識1 個多月，且只知
    其綽號乙情，此亦經被告供述在卷，而由被告連「阿文」之
    真實姓名都不清楚之情觀之，被告與「阿文」二人非熟識之
    朋友，衡情，二人間應難存有信賴關係，是「阿文」於行竊
    後，竟會打電話詢問被告有關竊案之狀況，想必被告早知「
    阿文」等人有至上開處所竊盜之犯行，否則，「阿文」打電
    話詢問該處竊案之舉，不啻是向被告間接承認渠等與上開處
    所竊案有關，而自陷於被追訴竊盜犯行之風險中。此外，再
    由被告開啟其住處一樓之大門後，「阿文」等人旋即進入上
    開處所行竊之情節觀之，若非雙方事先早有聯繫，被告離去
    與「阿文」進入該處所之時間豈可能如此密接，故告訴人指
    稱被告確有幫助「阿文」等人竊盜之故意，難非無據。
  (三)再者，被告甲○○就其為何會幫「阿文」等人開啟其住處一
    樓之大門之情，先於警詢時供稱：伊當時不是要開門讓竊嫌
    進入，是伊當時要回家，而到家門口時，「阿文」說他已經
    到伊家巷口，請伊到巷口拿伊所購買之安非他命等語（參見
    98年度偵字第10849 號偵查卷第3 頁）；其後，於偵查中改
    稱：伊當時開門出去找「阿文」，是因為「阿文」要拿錢給
    伊，「阿文」在他朋友那曾跟伊借了1000元等語（參見同上
    偵查卷第24頁）；其至本院審理時卻又改稱：「阿文」等人
    說要來伊家使用毒品，但是伊的父親、太太都在睡覺，所以
    伊說不要，但說他們可以在樓梯間施用毒品，所以伊就開其
    住處一樓的大門給「阿文」進來等語（見本院98年11月17日
    審判筆錄第4 頁），而依被告上開供述情節，其於警詢、偵
    查及審判中均不一致，是否真實，已難憑信，再被告於警詢
    時亦自承其於98年1 月28日3 時許，在萬華區○○街某處之
    遊藝場廁所內施用安非他命等語（參見同上偵查卷第5 頁）
    ，可見被告於案發時，亦有施用毒品之需求，且誠如其所言
    其既同意「阿文」等人至其樓梯施用毒品，何以自己反而須
    捨近求遠，獨自至台北市萬華區施用毒品，足見其上開辯詞
    與常情相悖，殊不可採。
  (四)另按刑法上之幫助犯，係對於犯罪與正犯有共同之認識，而
    以幫助之意思，對於正犯資以助力，而未參與實施犯罪之行
    為者而言；幫助犯之成立，不僅須有幫助他人犯罪之行為，
    且須具備明知他人犯罪而予以幫助之故意，始稱相當，最高
    法院88年度台上字第1270號、70年度台上字第2886號判決可
    參。而所謂幫助犯需有幫助他人犯罪之故意，意即幫助犯需
    認識到正犯有犯罪之意思與行為、其所欲幫助之犯罪、以及
    正犯之行為由於自己之行為而成為容易實施或助成其結果之
    發生，而對於正犯資以助力，使其犯罪易於達成而言。查本
    案被告甲○○除認識到「阿文」等人有行竊之意外，還告訴
    「阿文」等人其樓上之住戶家境不錯，且案發時該住戶已返
    鄉過年等情，且積極為「阿文」等人開啟其住處一樓之大門
    ，以方便「阿文」等人入內行竊，其此等之幫助行為確有使
    「阿文」等人容易實施竊盜犯行，至為灼然。
  (五)綜上所述，被告所辯洵無足採，本案事證明確，自應依法論
    科。
三、按刑法第321 條第1 項第2 款所謂安全設備，係指依社會通
    常觀念足認為防盜之設備而言（最高法院55年臺上字第547
    號判例意旨參照），而一般而言，陽台依社會通常觀念具防
    盜、防閑之作用，應屬安全設備。另按同條款所謂「毀」係
    指毀損，稱「越」則指踰越或超越，祇要踰越或超越門扇之
    行為使該門扇喪失防閑作用，即該當於上開規定之要件。查
    本件「阿文」等人自陽台攀爬侵入臺北縣中和市○○路203
    巷4 號3 樓之住處，應屬踰越安全設備無訛。再按所謂「住
    宅」乃供人居住之宅第，故夜間侵入住宅竊盜罪之「住宅」
    ，不必行竊時有人在內（最高法院76年度臺上字第3757號判
    決意旨參照）。是「阿文」等人於凌晨1 時30分行竊時，雖
    無人在場，惟依上開判決要旨，渠等行竊之事實仍屬夜間侵
    入住宅竊盜。是核「阿文」等人所為，均係犯刑法第321 條
    第1 項第1 款、第2 款及第4 款之結夥三人以上踰越安全設
    備於夜間侵入住宅竊盜罪。核被告所為，係犯刑法第30條第
    1 項前段、第321 條第1 項第1 款、第2 款及第4 款之幫助
    結夥三人以上踰越安全設備於夜間侵入住宅竊盜罪。又按刑
    法第321 條第1 項所列各款為竊盜之加重條件，如犯竊盜罪
    兼具數款加重情形時，因竊盜行為祇有1 個，仍祇成立1 罪
    ，不能認為法律競合或犯罪競合（最高法院69年臺上字第39
    45號判例意旨參照）。是「阿文」等人之1 竊盜行為雖兼具
    數款加重情形，依上開最高法院判例意旨，應僅成立1罪 ，
    併此敘明。又「阿文」等人就上開竊盜犯行間，有犯意聯絡
    及行為分擔，均為共同正犯。而被告甲○○幫助他人犯上開
    加重竊盜罪，為幫助犯，爰依刑法第30條第2 項之規定，按
    正犯之刑減輕之。爰審酌被告與被害人係屬鄰居，且已相處
    三十餘年，詎不思守望相助，竟還為「阿文」等人開啟其住
    處一樓之大門，以助長「阿文」等人遂行上開犯罪之可能，
    並衡量其犯罪之動機、目的、手段、智識程度，且事後被告
    之家屬已與被害人達成和解等一切情狀，爰量處如主文所示
    之刑，並諭知如易科罰金之折算標準，以示懲儆。
據上論斷，應依刑事訴訟法第299 條第1 項前段，刑法第30條第
1 項前段、第2 項、第28條、第321 條第1 項第1 款、第2 款、
第4款、第41條第1 項前段，判決如主文。
本案經檢察官鄭淑壬到庭執行職務
中    華    民    國    98    年    11    月    30    日
                  刑事第二庭  審判長法  官  李釱任
                                    法  官  彭全曄
                                    法  官  陳正偉
上列正本證明與原本無異。
如不服本判決，應於送達後10日內敘明上訴理由，向本院提出上
訴狀，上訴於本院第二審合議庭 (應附繕本) 。其未敘述上訴理
由者，應於上訴期間屆滿後20日內向本院補提理由書「切勿逕送
上級法院」。
                                    書記官  江文彬
中    華    民    國    98    年    11    月    30    日
附錄本案論罪科刑法條全文：
中華民國刑法第321條
犯竊盜罪而有左列情形之一者，處六月以上、五年以下有期徒刑
：
一、於夜間侵入住宅或有人居住之建築物、船艦或隱匿其內而犯
    之者。
二、毀越門扇、牆垣或其他安全設備而犯之者。
三、攜帶兇器而犯之者。
四、結夥三人以上而犯之者。
五、乘火災、水災或其他災害之際而犯之者。
六、在車站或埠頭而犯之者。
前項之未遂犯罰之。


司法院資訊處製作；財團法人民間司法改革基金會備份。
